【裁判字號】    97,台上,2634
【裁判日期】    970612
【裁判案由】    殺人未遂
【裁判全文】
最高法院刑事判決            九十七年度台上字第二六三四號
上  訴  人  甲○○
上列上訴人因殺人未遂案件，不服台灣高等法院中華民國九十七
年三月三十一日第二審判決（九十七年度上訴字第一五五號，起
訴案號：台灣台北地方法檢察署九十六年度偵字第一七一四五、
一九五二○號），提起上訴，本院判決如下：
    主  文
上訴駁回。
    理  由
按刑事訴訟法第三百七十七條規定，上訴於第三審法院，非以判
決違背法令為理由，不得為之。是提起第三審上訴，應以原判決
違背法令為理由，係屬法定要件。如果上訴理由書狀並未依據卷
內訴訟資料，具體指摘原判決不適用何種法則或如何適用不當，
或所指摘原判決違法情事，顯與法律規定得為第三審上訴理由之
違法情形，不相適合時，均應認其上訴為違背法律上之程式，予
以駁回。本件原審經審理結果，認為上訴人甲○○殺害被害人乙
○○未遂之犯行明確，因而維持第一審論處上訴人以殺人未遂罪
刑之判決，駁回檢察官及上訴人在第二審之上訴，已詳敘其調查
、取捨證據之結果及憑以認定犯罪事實之心證理由。並就上訴人
所辯各語認非可採，予以論述指駁。從形式上觀察，原判決尚無
足以影響判決結果之違背法令之情形存在。上訴意旨略稱：原判
決僅以報案紀錄未載有代上訴人報案、自首之情事，即認本件無
自首之適用；又上訴人犯後態度良好，事後已與被害人達成民事
和解，自應參酌刑法第五十七條第十款從輕量刑，原判決僅因被
害人反對，而維持第一審判決。均有判決不適用法則之違法等語
。惟查：(一)、自首以對於未發覺之罪投案而受裁判為要件，其方
式雖不限於自行投案，但須有向該管司法機關自承犯罪而受裁判
之事實，始生效力。本件係於警察杜世唯、黃哲銘接獲「一一○
」通報趕往現場處理，由被害人及路人先指認上訴人為犯罪嫌疑
人後，上訴人始向警察表示其為兇嫌等情，業據證人乙○○、杜
世唯與黃哲銘證述綦詳。且依台北縣政府警察局勤務指揮中心受
理各類案件紀錄單之記載，本件報案人雖有三人，惟其報案內容
或僅陳述聽聞女子喊救命，或提及有女子被人殺傷倒地，並無因
上訴人呼喊報警而代為報警自首之情。並參酌上訴人供認：當初
我問路人說有無叫警察、叫救護車等語。則原判決憑為論述上訴
人並未要求路人代為向司法機關自承犯罪而受裁判之意思，並不
符合自首之要件，難以獲邀減刑之寬典等旨，即無不合，自不容
任意指為違法。(二)、量刑輕重，係屬事實審法院得依職權自由裁
量之事項，苟其量刑已以行為人之責任為基礎，並斟酌刑法第五
十七條各款所列情狀而未逾越法定刑度，不得遽指為違法。原判
決理由內已說明第一審係審酌上訴人僅因感情不遂，不以理性態
度解決，竟持美工刀刺殺被害人胸部後，又接續砍刺身上其他重
要部位，手段兇殘，惡性匪淺，及斟酌上訴人己意中止犯行後，
呼喊詢問路人有無報警、叫救護車等情，雖不符自首之規定，仍
得以使被害人及時送醫急救而免於死亡之犯後態度等一切情狀，
因而科處有期徒刑五年八月。既已斟酌被害人傷勢之輕重，身心
俱創之情，並盱衡刑法第五十七條所列各款事項，其量刑並無失
出失入可言；又上訴人事後雖與被害人達成民事和解，同意賠償
損害新台幣（下同）一百萬元，但僅支付十萬元，復參酌被害人
之母到庭表示，被害人傷口縫合達一百餘針，全身痛楚不堪，迄
今仍無法走出遭砍殺之陰影，後續賠償金亦無下文，希望維持第
一審之判決等詞。因認第一審判決並無罪刑失衡之情形。而以檢
察官認第一審判決量刑過輕，上訴人則求為減輕其刑，分別提起
第二審上訴，俱無足取等由。顯已依其行為責任為基礎，斟酌刑
法第五十七條各款所列情狀而為刑之量定，復未逾越法定刑度，
自無違法情形存在。上訴意旨置原判決所為明白論斷於不顧，仍
執陳詞就原判決已說明之事項，任意指摘，不能認已合乎第三審
上訴理由之形式要件。本件上訴為違背法律上之程式，應予駁回
。
據上論結，應依刑事訴訟法第三百九十五條前段，判決如主文。
中    華    民    國  九十七  年    六    月   十二   日
                      最高法院刑事第十庭
                          審判長法官  邵  燕  玲
                                法官  李  伯  道
                                法官  孫  增  同
                                法官  吳      燦
                                法官  李  英  勇
      本件正本證明與原本無異
                                      書  記  官
中    華    民    國  九十七  年    六    月   十六   日
                                                      Ｅ


司法院資訊處製作；財團法人民間司法改革基金會備份。
